【裁判字號】    90,交訴,122
【裁判日期】    901012
【裁判案由】    肇事遺棄罪等
【裁判全文】
臺灣桃園地方法院刑事判決                          九十年度交訴字第一二二號
    公  訴  人  臺灣桃園地方法院檢察署檢察官
    被      告  丙○○
右列被告因肇事遺棄罪等案件，經檢察官提起公訴（九十年度偵字第六三五八號），
本院判決如左：
    主  文
丙○○被訴肇事逃逸部分無罪。
被訴過失傷害部分公訴不受理。
    理  由
壹、無罪部分：
一、公訴意旨略以：被告丙○○於九十年三月二十五日下午四時二十三分許，駕駛Ｋ
    Ｊ－九一六八號自小客車附載游輝藤，沿桃園縣大溪鎮○○鄉○○村○○路由大
    園交流道往中華路方向，行駛至民安路二一八號旁民安路、產業道路交叉口時，
    原應注意車輛行駛時，駕駛人應注意車前狀況，隨時採取必要之安全措施，且車
    輛行至無號誌之交叉路口時，應減速慢行，做隨時停車之準備，而依當時情形，
    又無不能注意之情事，竟仍疏未注意，貿然前行；適有甲○○駕駛五Ｌ－三二三
二號自小客車附載乙○○，沿上開產業道路由平安路往民生路方向而來，亦行駛
    至該交叉路口。雙方見狀彼此避讓不及，ＫＪ－九一六八號自小客車車頭遂撞及
    五Ｌ－三二三二號自小客車右後車尾，致甲○○、郭朝明分別受傷。詎丙○○見
    狀，竟未於現場照顧傷患或報警處理，而棄車逃離現場。因認被告所為，涉有刑
    法第二百八十四條第一項之過失傷害罪嫌，及同法第一百八十五條之四之肇事逃
    逸罪嫌。
二、訊據被告丙○○固不否認於右揭時地，駕駛ＫＪ－九一六八號自小客車，與被害
    人甲○○駕駛之五Ｌ－三二三二號自小客車發生擦撞，致郭女車上乘客即告訴人
    郭朝明負傷之事實，惟否認有何肇事逃逸犯行。辯稱：我當時去打電話報警，回
    來後警察拉我胸部，我才走的，至於我上警車後又下來是因為擔心我舅舅游輝藤
    的傷，去看有沒有救護車云云。
三、按犯罪事實應依證據認定之，無證據不得推定其犯罪事實，刑事訴訟法第一百五
    十四條訂有明文。再者，刑法第一百八十五條之四所規定之肇事逃逸罪，雖旨在
    確保駕駛人在場配合司法調查，俾確認當事人責任歸屬，並適當科以駕駛人救護
    死傷之責，然被告本即有緘默權，並不負自證無罪之義務，此觀刑事訴訟法第一
    百五十六條第三項、第一百六十一條等規定自明；又犯罪結果本即涵蓋在犯罪總
    體評價內，從而犯罪行為人自不負防止犯罪結果發生之義務，以此論之，交通事
    故之肇事駕駛人就車禍死傷結果，原應在其所犯之過失傷害罪內一併負責，除有
    其他原因介入外，不需再另負救護死傷之責。是上開規定，僅係因立法者斟酌交
    通事故之特殊性，而例外科以肇事駕駛人配合調查，救護死傷等義務；從而解釋
    上，前開義務之程度均屬甚低，該條所謂肇事逃逸亦應從嚴解釋，合先敘明。
四、經查，證人甲○○在偵查中證稱：被告去打電話的那家人對我說，被告不是打一
    一九而是打電話回家，說他撞到人，警員後來與他拉扯是因為被告否認駕車，我
    有親眼看到被告上警車等語（偵卷第三十頁），證人即警員許朝惠在偵查中亦稱
    ：當時我懷疑他是駕駛，我請其上我巡邏車，他坐了一下就否認他是駕駛者，後
    來他拒絕配合就跑下車，我和另一名同事去追他好幾百公尺被其跑掉，在送醫院
    時我問游輝藤他說開車之人是丙○○，在現場時他也有說是丙○○但我不知道何
    人是丙○○，我有問他姓名，他不說，我要抓他去做酒測他就跑了等語（偵卷第
    四十二頁反面），許員在本院審理時並補充稱：我到現場時，看他親戚（即游輝
    藤）躺在車子乘客座上，好像受傷很嚴重，而且據受害人（甲○○）陳述駕駛人
    應該是丙○○，我請他上車，他不願意，他本來已經有上車，後來又表示他沒有
    犯法，為何要上警車，所以他就掙脫跑掉了，丙○○沒說他是駕駛，我先讓丙○
    ○上警車，後來救護車來時，他已經跑了等語（本院九十年九月二十八日筆錄）
    ，經核二人所述前後相符，顯見被告所辯為卸責之詞，並不足採。是被告在警員
    到場後拒絕配合調查，並在乘坐警車後覷隙逃離現場等事實，堪予認定。惟查，
    就前揭事實以觀，警員許某到場後，已經甲○○、游輝藤二人指明肇事駕駛人為
    丙○○其人，甲○○並指明所稱丙○○者即為在場之被告無誤，許員復據此對被
    告展開調查，是被告既在場直待警員到達後，始於乘坐警車時跑離現場，應認已
    盡其配合司法調查之義務；又被告是否報警雖在未定，惟甲○○在事故後即已撥
    打電話報警，此經郭女自承在卷（偵卷第二十九頁反面），是可認被告已無再行
    報警之必要。依上說明，被告所為，與前揭條文所稱之肇事逃逸尚屬有間。至被
    告縱未報警，又拒絕酒測，且在警員到場後覷隙逃離現場，惟前者僅係被告難邀
    自首之減刑寬典，或應依道路交通管理處罰條例吊扣、吊銷駕駛執照，或科以罰
    鍰之問題，後者則因被告當時尚非警員依法逮捕之人，且未對警員施以強暴脅迫
    ，亦難認係脫逃或妨害公務，併予敘明。此外，復查無其他積極證據，足資認定
    被告有何公訴意旨所指之肇事逃逸犯行。其犯行既屬不能證明，依上說明，自應
    為無罪之諭知。
貳、不受理部分：
一、公訴意旨略以：被告丙○○於前揭時地，駕車途經上址民安路、不詳產業道路交
    叉口時，原應注意車前狀況，並隨時採取必要之安全措施，且應注意行經無號誌
    交叉路口時，應減速慢行，做隨時停車之準備，且依當時情形，又無不能注意之
    情事，竟仍疏未注意，貿然前行；適有甲○○駕駛五Ｌ－三二三二號自小客車附
    載乙○○，沿上開產業道路由平安路往民生路方向而來，亦行駛至該交叉口。雙
    方見狀避讓不及，二車遂發生擦撞，致甲○○、郭朝明分別受傷（傷害甲○○部
    分業經郭女於偵查中撤回告訴）。因認被告此部份所為，涉有刑法第二百八十四
    條第一項之過失傷害罪嫌。
二、按告訴乃論之罪，告訴人於第一審辯論終結前得撤回其告訴，又告訴經撤回者，
    法院應諭知不受理之判決，刑事訴訟法第二百三十八條第一項、第三百零三條第
    三款定有明文。
三、經查，本件被告丙○○因過失傷害案件，經檢察官提起公訴，認係犯刑法第二百
    八十四條第一項之罪，依同法第二百八十七條前段規定，須告訴乃論。茲據告訴
    人郭朝明於本院審理中，與被告達成和解，同意撤回其告訴，有和解書一份附卷
    可稽。依上說明，爰不經言詞辯論，逕為不受理之諭知。
據上論斷，應依刑事訴訟法第三百零一條第一項、第三百零三條第三款，判決如主文
。
本案經檢察官張春暉到庭執行職務。
中        華        民        國      九十    年    十    月    十二    日
                                  臺灣桃園地方法院交通法庭
                                      法  官     陳彥宏
右正本證明與原本無異
如不服本判決書應於送達後十日內向本院提出上訴狀
                                      書記官     翁其良
中        華        民        國     九十     年    十    月    十二    日


司法院資訊處製作；財團法人民間司法改革基金會備份。
